臺灣臺北地方法院交通事件裁定　　　　94年度交聲字第1239號
原處分機關　交通部公路總局臺北區監理所
異議人即　　甲○○
受處分人
上列受處分人因違反道路交通管理處罰條例案件，對於交通部公
路總局臺北區監理所中華民國94年10月28日所為之處分 (原處分
案號：北監自裁字裁40-C00000000號)，聲明異議，本院裁定如
下：
    主  文
原處分撤銷。
甲○○不罰。
    理  由
一、按汽車駕駛人，駕駛汽車肇事致人受傷或死亡，應即採取救
    護或其他必要措施，並向警察機關報告，不得駛離；違者吊
    扣其駕照3個月至6個月；逃逸者吊銷駕駛執照，道路交通管
    理處罰條例第62條第1項定有明文。
二、本件異議人即受處分人甲○○於民國93年2月27日22時許駕
    駛車牌號碼F8-3072號自用一般小客車，沿台北縣新莊市○
    ○路往泰山方向行駛，行至新泰路1段1巷交岔路口時，因左
    轉彎與張成銘騎乘之車牌號碼LBT-088號重型機車發生碰撞
    ，致使張成銘受有額頭、左手肘、左手背、左膝及左足部挫
    傷等多處傷害，受處分人於事故發生後，雖有停車查看張成
    銘，然並未報警處理，亦未留有聯絡資料，依其主觀上認定
    張成銘無恙，未待事故處理完妥，即逕自駕車駛離，嗣經目
    擊證人提供車號及處理員警查證後認受處分人有前開違規之
    情事即掣單予以舉發，嗣受處分人不服向原處分機關聲明異
    議，經原處分機關函請原舉發機關調查結果，仍認受處分人
    有上開違規行為，遂依道路交通管理處罰條例第62條第1項
    之規定，裁處受處分人吊扣駕駛執照3個月。
三、受處分人具狀否認有前開違規行為，辯稱：所涉駕駛動力交
    通工具肇事，致人死傷而逃逸罪嫌，業經板橋地方法院於94
    年3月15日以93年度交訴字第86號判決受處分人無罪，嗣板
    橋地方法院檢察署檢察官不服而提起上訴，業經臺灣高等法
    院於94年7月29日以94年度交上訴字第80號判處上訴駁回，
    顯見當時台北縣新莊交通分隊以受處分人有肇事逃逸等情事
    而遽為舉發，並吊扣駕駛執照之行為顯有瑕疵。
四、按認定犯罪事實所憑之證據，雖不以直接證據為限，間接證
    據亦包括在內。然而無論直接證據或間接證據，其得為訴訟
    上之證明者，須於通常一般之人均不致有所懷疑，而得確信
    其為真實之程度者，始得據為有罪之認定。倘其證明尚未達
    此一程度，而有合理之懷疑存在，而無從使事實審法院得有
    罪之確信時，即應由法院為諭知被告無罪之判決（最高法院
    76年台上字第4986號判例參照）。又法院受理交通事件，準
    用刑事訴訟法之規定，道路交通管理處罰條例第89條前段定
    有明文，是以法院審理行為人違反道路交通管理處罰條例案
    件時，當有其適用。從而法院於審理行為人違反道路交通管
    理處罰條例案件，如就原處分機關所認定之行為人違規事實
    仍有合理之懷疑，而無法確信行為人確有該當於道路交通管
    理處罰條例各該處罰條文之構成要件事實時，此際即應依訴
    訟法上之待證事實「倘有懷疑，則從被告之利益作解釋」之
    證據法則，作為受處分人有利之認定。
五、經查：受處分人於臺灣板橋地方法院93年度交訴字第86號審
    理中供稱：告訴人張成銘機車倒地後有自行爬起來，其有將
    駕駛座的車窗搖下來，問告訴人其將車輛停止要讓你通過，
    你怎麼來撞其這邊，還問告訴人有沒有怎麼樣，告訴人搖頭
    揮手示意沒怎樣，其認為告訴人要叫其走，其就前往位於臺
    北縣泰山鄉的公司，並未肇事逃逸等語；次查，告訴人即張
    成銘於上揭審理中亦具結證稱：撞倒之後，其自己爬起來，
    就把機車牽到路邊，其還在牽車的時候，經過被告車子前面
    ，被告坐在車裡，把車窗搖下，說：「你有沒有看到我在這
    邊很久了嗎？」，其說是你突然插過來，被告就問其有沒有
    怎麼樣，應該是有跟被告說沒有怎樣。其當時穿一件長袖外
    套及長褲，有戴半罩式的安全帽，前面有一個擋風鏡，其騎
    機車時，安全帽的擋風鏡沒有翻下來，其拿下安全帽時，被
    告已經離開了，不清楚擋風鏡翻起來後，是否可以看到其額
    頭的傷勢。牽機車的時間和平常的速度差不多等語。又證人
    張敬民於警詢中復稱：機車騎士自行爬起，將機車移到路旁
    ，紅色自小客車駕駛未下車查看，大概將車停留現場20至30
    秒左右便駕車離去等語。足見受處分人肇事時，因告訴人告
    知其無恙，並揮手示意，其主觀上認定告訴人並未受有傷害
    ，而逕行離去，復以告訴人倒地後即自行爬起，並得自行牽
    機車至路旁停放，其牽機車之速度又與平常無異，由告訴人
    之行為觀之，並未顯露其受傷之情形；另觀諸告訴人所受傷
    勢，係額頭、左手肘、左手背、左膝及左足部挫擦傷等傷害
    ，其手足之擦傷，均被其所穿著之長袖長褲所遮掩，而額頭
    之擦傷，復因頭戴安全帽，並無證據證明告訴人外觀上有明
    顯之傷勢；從而依肇事後告訴人客觀之言行舉止，尚不足以
    使一般人均認為其確實受有傷害，自難以擬制之方式推論受
    處分人確實知悉告訴人受有傷害，主觀上始另基於逃逸之故
    意離開現場；從而受處分人辯稱：其主觀上以為告訴人沒有
    受傷，始行離去，並非基於逃逸之故意等語，即非無據。此
    經臺灣板橋地方法院93年度交訴字第86號判決、臺灣高等法
    院94年度交上訴字第80號判決認定無訛，有各該判決影本附
    卷可稽。足見受處分人既因告訴人之行為，主觀上認告訴人
    並未受傷而離去，自難謂受處分人主觀上明知駕車肇事致人
    受傷而逕自駛離現場，而難認有違反道路交通管理處罰條例
    第62條第1項之故意或過失。
六、綜上所述，受處分人所辯：其主觀上無肇事致人受傷之認識
    等語，尚非無據，此外，復查無其他積極證據足以證明受處
    分人有原處分機關所認定前開違規行為之故意或過失，自應
    作對受處分人有利之認定。原處分機關不察，遽對受處分人
    為前開裁決，即難認為允當，應認受處分人之異議為有理由
    ，由本院將原處分撤銷，改諭知受處分人不罰，以資適法。
據上論斷，應依道路交通案件處理辦法第20條前段，裁定如主文
。
中　　華　　民　　國　　94　　年　　12　　月　　20　　日
　　　　　　           　　交通法庭法  官  朱瑞娟
以上正本證明與原本無異
如不服本裁定，應於送達後5日內，向本院提出抗告狀。
                                   書記官  謝韻華
中　　華　　民　　國　　94　　年　　12　　月　　21　　日
